# 请问关联方溢折价收购双方如何做账务处理

提问人：败兄 时间：2011-08-25 11:48:33
例 1 ：溢价收购 A公司的关联方B公司拟收购A公司的资产组Z，该资产组账面原值 100 万，净值 50 万，收购前评估值 120 ，B公司以150 万价格收购成功。请问A、B两公司的如何进行账务处理。 例 2 ：折价收购 A公司的关联方B公司拟收购A公司的资产组Z，该资产组账面原值 100 万，净值 50 万，收购前评估值 120 ，B公司以 70 万价格收购成功。请问A、B两公司的如何进行账务处理。

回答人：chenyiwei
以前我在本版面上发布过不公允的关联交易在新准则和IFRS下如何在交易双方各自财务报表上处理的资料，你可以搜索一下，是一个PDF文件。这类交易通常可采用以下两种模式之一处理：（注意：前提条件是对购买方而言不构成企业合并，否则购买方应按同一控制下企业合并的原则处理；另外，假设标的资产包中不含金融资产，因为金融工具准则规定金融资产的初始计量应按照公允价值，而其他非金融资产的相关会计准则中无此限制，可以按实际取得成本计量非金融资产） 1 、依据实际成交价格进行会计处理，出售方将实际交易价格与被处置资产账面价值之间的差额计入损益，购买方按照实际支付的对价款对所购入的资产进行初始计量。 2 、依据公允价值进行会计处理。出售方将该资产包的公允价值与账面价值之间的差额计入损益，实际交易价格和公允价值之间的差额作为权益性交易处理；购买方按照该资产包的公允价值对资产进行初始计量，实际交易价格和公允价值之间的差额作为权益性交易处理。

回答人：chenyiwei
回复 败兄 的帖子
在你说的前提（溢价收购，卖方是子公司，买方是母公司）之下，你的理解基本正确。
卖方（子公司）的账务处理，最后一笔贷方应为资本公积 30 ，这是与买方（母公司）账务处理中借记对该子公司的长期股权投资 30相对应的。

提问人：败兄 时间：2011-08-25 23:30:54
回复 chenyiwei 的帖子
非常感谢版主这么晚还回贴子为我解惑。
感觉这第一种处理方法适合上市公司利润转移，证监会不喜欢但没办法。 第二种处理思路和方法在中国现在恐怕很难被管理部门认同，除非大面积普及公允价值计量的时候。

回答人：chenyiwei
收入准则（CAS 14）第五条：“企业应当按照从购货方已收或应收的合同或协议价款确定销售商品收入金额，但已收或应收的合同或协议价款不公允的除外”，所以这部分超过公允价值的关联交易对价不能确认为损益。